【裁判字號】    99,交聲,2597
【裁判日期】    990903
【裁判案由】    交管條例聲異
【裁判全文】
臺灣板橋地方法院交通事件裁定        99年度交聲字第2597號
原處分機關  交通部公路總局臺北區監理所板橋監理站
異  議  人
即受處分人  甲○○
上列受處分人因違反道路交通管理處罰條例案件，對於交通部公
路總局臺北區監理所板橋監理站民國99年5 月18日板監裁字第裁
41-C00000000號所為之處分（原舉發案號：臺北縣政府警察局98
年12月2 日北縣警交大字第C00000000 號）聲明異議，本院裁定
如下：
    主  文
異議駁回。
    理  由
一、按行為人有違反道路交通管理處罰條例之情形者，應填製舉
    發違反道路交通管理事件通知單（下稱舉發通知單），並於
    被通知人欄予以勾記，其通知聯依下列規定辦理：一、當場
    舉發者，應填記駕駛人或行為人姓名、性別、出生年月日、
    地址、身分證統一編號及車主姓名、地址、車牌號碼、車輛
    種類。被查獲之駕駛人或行為人為受處分人時，應於填記通
    知單後將通知聯交付該駕駛人或行為人簽名或蓋章收受之；
    拒絕簽章者，仍應將通知聯交付該駕駛人或行為人收受，並
    記明其事由及交付之時間；拒絕收受者，應告知其應到案時
    間及處所，並記明事由與告知事項，視為已收受，違反道路
    交通管理事件統一裁罰基準及處理細則第11條第1 項第1 款
    已有規定。次按受處分人，不服道路交通管理處罰條例第8
    條主管機關所為之處罰，得於接到裁決書之翌日起20日內，
    向管轄地方法院聲明異議，道路交通管理處罰條例第87條第
    1 項定有明文。此為交通異議事件之程序規定，為聲明異議
    之合法要件，受處分人之聲明異議自須合於此項程序規定，
    法院始得受理為實體之審查。又交通法庭認聲明異議不合法
    律上之程式或其異議權已經喪失者，應以裁定駁回之，但其
    不合法律上之程式可補正者，應先定期命為補正，逾期不補
    正者，即予駁回，道路交通案件處理辦法第18條亦有規定。
    另按處理違反道路交通管理事件，有關文書送達之程序，依
    行政程序法之規定，違反道路交通管理事件統一裁罰基準及
    處理細則第5 條定有明文。又送達於應受送達人之住居所、
    事務所或營業所為之，但在行政機關辦公處所或他處會晤應
    受送達人時，得於會晤處所為之；又於應送達處所不獲會晤
    應受送達人時，得將文書付與有辨別事理能力之同居人、受
    僱人或應送達處所之接收郵件人員；又送達不能依前2 條規
    定為之者，得將文書寄存送達地之地方自治或警察機關，若
    由郵務機關送達者，得將之寄存於送達地之郵政機關，並作
    送達通知書2 份，1 份黏貼於應受送達人住居所、事務所、
    營業所或其就業處所門首，另1 份交由鄰居轉交或置於該送
    達處所信箱或其他位置，以為送達；又前項情形，由郵政機
    關為送達者，得將文書寄存於送達地之郵政機關。行政程序
    法第72條第1 項、第73條第1 項及第74條第1 項、第2 項分
    別定有明文。末按民事訴訟文書之寄存送達，依92年2 月7
    日修正公布、同年9 月1 日施行之民事訴訟法第138 條第2
    項規定，自寄存之日起，經10日發生效力，此因應受送達人
    未必能即時領取訴訟文書而知悉其內容，故特設此規定以保
    障其權益。行政程序法雖未如前述民事訴訟法增設第138 條
    第2 項規定，但基於保障應受送達人權益之同一理由，解釋
    上應認為有上開規定之類推適用，先予敘明。
二、經查：
  (一)本件異議人因上開違反道路交通管理處罰條例事件，業據原
    處分機關於99年5 月18日板監裁字第裁41-C00000000號違反
    道路交通管理事件裁決書裁決在案，此有上開違反道路交通
    管理事件裁決書1 紙在卷可稽，應堪認定。
  (二)本件98年12月2 日北縣警交大字第C00000000 號舉發通知單
    上所載應到案日期為98年12月17日，依前開法條說明，當場
    舉發案件，原則上以填製舉發通知單，並將舉發通知單交由
    受處分人收受或被查獲之行為人代收，舉發程序即為完成且
    生效，設若受處分人或被查獲之行為人拒絕收受者，只要舉
    發員警告知其應到案時間、處所並記明事由與告知事項者，
    舉發程序亦合法有效，是異議人既自述遭舉發當時經警員要
    求簽收舉發單時，即予拒絕簽字並逕自離開等情，與舉發單
    上所載「拒簽收，已告知應到案時間、處所」互核相符，舉
    發程序自已生效。
  (三)本件原處分機關所為上開違反道路交通管理事件裁決書，業
    於99年5 月24日寄存於異議人戶籍地，有交通部公路總局臺
    北區監理所板橋監理站送達證書、車號查詢輕型機車車籍、
    個人基本資料查詢結果、全戶戶籍基本資料查詢結果各1 紙
    在卷可稽，揆諸上揭說明，是上開裁決書係已於10日後之99
    年6 月3 日已生合法送達之效力，足堪認定。異議人遲至99
    年8 月16日始對上開裁決表示不服之意旨，有異議人提出之
    聲明異議狀影本1 份在卷可稽，顯已逾上開「20日」之法定
    期間，是本件異議人之聲明異議，應已逾期，顯不合法，應
    予駁回。至異議人聲明異議狀檢附之居住證明，說明其於99
    年5 月24日之居所係於「臺北縣新店市○○路453 號9 樓」
    ，既未經異議人於遭舉發後至原處分機關寄發上開違反道路
    交通管理事件裁決書時止向舉發或原處分機關提出、陳報，
    則無從認為原處分機關未向該址送達為不合法，附此指明。
四、依道路交通管理處罰條例第87條第2 項，道路交通案件處理
    辦法第18條前段，裁定如主文。
中    華    民    國    99    年    9     月    3     日
                        交通法庭  法  官  傅明華
以上正本證明與原本無異。
如不服本裁定應於送達後5 日內向本院提出抗告狀。
                                  書記官  蔡一如
中    華    民    國    99    年    9     月    6     日

司法院資訊處製作；財團法人民間司法改革基金會備份。
